臺灣高等法院刑事判決
109年度上易字第538號
上  訴  人  臺灣新北地方檢察署檢察官
被      告  陳世廷
選任辯護人  賈鈞棠律師
            林煥程律師
            絲漢德律師
上列上訴人因被告偽造文書案件，不服臺灣新北地方法院107年
度易字第700號，中華民國109年1月8日第一審判決（起訴案號：
臺灣新北地方檢察署107年度偵字第6131號），提起上訴，本院
判決如下：
    主  文
上訴駁回。
    理  由
一、公訴意旨略以：被告陳世廷係久久企業管理顧問有限公司（
    以下簡稱久久公司）負責人，緣蔡昇宏（所涉偽造文書罪嫌
    ，另經檢察官為不起訴處分）自民國106年3月11日起，透過
    久久公司之仲介，聘僱告訴人即印尼籍勞工DEDE ROSMANAH 
    BT SAPAH USA（女，護照號碼：M0000000號）為家庭看護工
    ，嗣告訴人因與蔡昇宏有勞務提供之爭議，遂於106年5月2
    日透過久久公司之安排，離開雇主蔡昇宏住處並等待轉換新
    雇主，告訴人於等待轉換雇主及工作期間，因有經濟壓力，
    於106年5月25日透過社團法人台灣國際勞工協會（以下簡稱
    TIWA）之協助請求安置，並於翌日（26日）獲新北市政府勞
    工局之同意，核准告訴人安置於TIWA，新北市政府勞工局承
    辦人員當日並去電久久公司2次，告知上開同意告訴人安置
    之事宜。詎被告明知新北市政府勞工局已通知告訴人被安置
    而未逃逸，竟基於使公務員登載不實之犯意，於106年5月31
    日，向內政部移民署北區事務大隊新北市服務站（下稱移民
    署新北市服務站）陳報告訴人於106年5月26日起有連續曠職
    3日行蹤不明之不實事項，致使承辦人員將前開不實事項登
    載於職務上所掌之電腦，足以生損害於告訴人及內政部移民
    署對於外籍人士在台合法居留管理之正確性，因認被告所為
    ，係涉犯刑法第214條之使公務員登載不實罪嫌等語。
二、按犯罪事實應依證據認定之，無證據不得認定犯罪事實。又
    不能證明被告犯罪者，應諭知無罪之判決，刑事訴訟法第15
    4條第2項、第301條第1項分別定有明文。而認定犯罪事實所
    憑之證據，雖不以直接證據為限，間接證據亦包括在內；然
    而無論直接或間接證據，其為訴訟上之證明，須於通常一般
    之人均不致有所懷疑，而得確信其為真實之程度者，始得據
    為有罪之認定，倘其證明尚未達到此一程度，而有合理之懷
    疑存在，致無從為有罪之確信時，即應為無罪之判決（最高
    法院76年度台上字第4986號判例意旨參照）。又刑事訴訟法
    第161條第1項規定：檢察官就被告犯罪事實，應負舉證責任
    ，並指出證明之方法。因此，檢察官對於起訴之犯罪事實，
    應負提出證據及說服之實質舉證責任。倘其所提出之證據，
    不足為被告有罪之積極證明，或其指出證明之方法，無從說
    服法院以形成被告有罪之心證，基於無罪推定之原則，自應
    為被告無罪判決之諭知（最高法院92年度台上字第128號判
    例意旨參照）。
三、公訴人認被告涉犯上開使公務員登載不實罪，無非係以被告
    之部分供述、證人即新北市政府勞工局科員陳億穎、TIWA翻
    譯人員羅莉莉、TIWA承辦人員徐惟棟於偵查中之證述、內政
    部移民署106年8月17日移署北新服字第1060090267號函、全
    國外籍勞工動態查詢系統告訴人行蹤不明頁面資料、新北市
    政府勞工局106年8月23日新北勞外字第1061624472號函、受
    聘僱外國人安置通報表、外國人安置管理系統頁面列印資料
    、TIWA106年6月9日勞協字第Z000000000號函、106年11月1
    日勞協字第Z000000000號函等件為其主要論據。訊據被告堅
    詞否認有何上開犯行，辯稱：我在久久公司的業務是開發客
    戶、拜訪與簽約，大部分時間都在公司外面，對於本案通報
    告訴人逃逸一事並不知情也無授意，是久久公司的客服人員
    陳文英聯絡不到告訴人，才請行政人員張文漪通報內政部移
    民署，我是在106年6月5日收到勞動部函文後，陳文英才告
    訴我此事，並非我明知告訴人未逃逸而故意為不實通報等語
    。
四、查被告為久久公司負責人，蔡昇宏自106年3月11日起，透過
    久久公司之仲介，聘僱告訴人為家庭看護工，嗣告訴人因與
    蔡昇宏有勞務提供爭議，遂於106年5月2日透過久久公司之
    安排，離開蔡昇宏住處並等待轉換新雇主，告訴人於等待轉
    換雇主及工作期間，因有經濟壓力，遂於106年5月25日透過
    TIWA之協助請求安置，並於翌日（26日）獲新北市政府勞工
    局之同意，核准告訴人安置於TIWA，嗣久久公司於106年5月
    31日向移民署新北市服務站陳報告訴人於106年5月26日起有
    連續曠職3日行蹤不明之事項，致使移民署承辦人員將前開
    事項登載於職務上所掌之「入出國及移民業務管理系統」電
    腦系統之準公文書等客觀事實，為被告所坦承（見原審易字
    卷第55至56頁，本院卷第60頁），核與證人陳億穎、羅莉莉
    、徐惟棟於偵查中所為之證述大致相符（見106年度他字第4
    954號偵查卷【下稱他4954卷】第111至112頁），並有新北
    市政府公司登記資料查詢、內政部移民署106年8月17日移署
    北新服字第1060090267號函（暨所附陳報函）、全國外籍勞
    工動態查詢系統告訴人行蹤不明頁面資料、新北市政府勞工
    局106年8月23日新北勞外字第1061624472號函、受聘僱外國
    人安置通報表、外國人安置管理系統、管理資訊系統頁面列
    印資料、內政部移民署108年11月25日移署北新服字第10801
    29759號函等件附卷可稽（見他4954卷第10至16頁、31至32
    頁、41至42頁、106年度他字第5078號偵查卷【下稱他5078
    卷】第26頁、原審易字卷第386至389頁），是此部分之事實
    固堪認定，合先敘明。
五、關於新北市勞工局是否通報久久公司部分：
　㈠證人即新北市政府勞工局承辦人員陳億穎於原審證稱：我於1
    06年5月26日上午上班時收到安置機構TIWA傳真過來的「受
    聘僱外國人安置通報表」，傳真和通報時間是106年5月25日
    晚上，26日早上我總共撥2通電話給久久公司，第1通是詢問
    告訴人有何狀況，當時與我對話的是陳小姐，手機號碼是00
    00000000，第2通是跟陳小姐說我們最後決定同意告訴人安
    置在TIWA，我有告知陳小姐我的身分是新北市政府勞工局，
    因為之前也曾經發生過主管機關已經同意安置外勞，還是被
    仲介通報逃逸的案例，通常是因為時間差，所以我才會在10
    6年5月26日一收到通知就馬上聯絡久久公司，後來到6月6日
    我有再打電話給陳小姐，問她為什麼會通報告訴人逃跑，陳
    小姐說因為他們找不到告訴人，印辦也找不到告訴人，並說
    久久公司有打電話到安置單位，但沒辦法問到相關資訊，所
    以才會做逃逸通報，電話中陳小姐知道我於5月26日有告訴
    她告訴人被安置的事情，一般狀況下新北市勞工局不會另外
    發文給仲介公司告知外勞安置的情況，因為安置是地方政府
    決定，再往上向勞動部陳報，但為了避免爭議我們會以電話
    聯絡仲介公司，從106年5月26日到6月6日之間，久久公司的
    人沒有再與我聯絡確認告訴人的安置問題等語（見原審易字
    卷第95至104頁），與其先前於偵查中證稱：我有先打電話
    給久久公司瞭解告訴人跟雇主間的狀況，之後有再打給久久
    公司，告知新北市政府同意安置告訴人，我確定當天有打2
    通電話給久久公司等語相符（見他4954卷第111頁反面），
    且其所稱之「陳小姐」即為久久公司客服人員陳文英，亦經
    被告及證人陳文英於偵查中確認此節（見他5078卷第30頁反
    面至31頁），堪認陳億穎確實於106年5月26日已以電話告知
    久久公司客服人員陳文英有關「告訴人業經新北市政府同意
    安置在TIWA」乙事。
  ㈡證人陳文英固於偵查中證稱：新北市政府勞工局有先跟我說
    告訴人被安置，隔一天後，印尼辦事處（應為「駐臺北印尼
    經濟貿易代表處」，以下簡稱印辦）打電話跟我說，告訴人
    打電話給印辦，說我們沒有幫她配工作，印辦要找告訴人，
    我就把告訴人的請假單傳給印辦的人，之後他說要找告訴人
    聊一聊，但是撥不通告訴人的電話，之後過了好幾天，好像
    是5月30日，他又打電話來說找不到告訴人，要我去找，之
    後我就打電話去TIWA找羅小姐，但TIWA的人說羅小姐請假，
    我就說要找告訴人聽電話，結果TIWA的人找很久，說沒有這
    個人，之後我就再打告訴人的手機，但是手機都不通，我就
    打電話去印辦說我找不到告訴人，印辦的人就跟我說如果3
    天都沒有聯繫就算失蹤，要為雇主的權益著想，辦理外勞逃
    逸通報，我有持續再撥電話，也都無法聯繫告訴人，所以只
    好辦理逃逸通報等語（見他5078卷第31頁），然於原審又改
    口證稱：106年5月25日告訴人說要去TIWA住，我用告訴人的
    電話跟TIWA的羅小姐講話，我跟羅小姐說「如果你要讓告訴
    人過去住，你來帶」，但羅小姐說沒有辦法，要告訴人自己
    過去，新北市勞工局只有於106年5月25日打1通電話跟我說
    因為本案沒有勞資爭議，他們要評估看看告訴人可不可以安
    置，沒有再打電話跟我說最後新北市政府有同意安置，我只
    接到勞工局的1通電話，我是在辦公室接到的，對方不是打
    我的手機，106年5月26日印辦也有人打電話給我，說告訴人
    表示我們公司沒有幫她配工作，我跟印辦說告訴人去住TIWA
    ，並把告訴人手寫的文件傳真給印辦，印辦的人說要找告訴
    人聊聊，但是找不到，我當天有打電話給告訴人，告訴人都
    沒有接，5月31日印辦又打電話給我說找不到告訴人，請我
    幫忙聯絡，我就再打電話到TIWA，但TIWA的小姐說查不到告
    訴人被安置的紀錄，我有跟印辦的人員說，印辦的人說如果
    再找不到就要為雇主的權益通報外勞逃逸，我就跟久久公司
    行政人員張文漪講，張文漪就處理後續通報逃逸事宜等語（
    見原審卷第106至108頁、第112至116頁、第119至121頁、第
    130至131頁），其中陳文英於偵、審程序中對於陳億穎有無
    以電話告知「告訴人經新北市政府勞工局同意安置在TIWA」
    乙節，所證前後不一，已有可疑，且證人陳億穎稱其撥打給
    久久公司「陳小姐」聯絡之手機號碼為0000000000號，與陳
    文英印製於名片上之手機號碼相符（見他4954卷第8頁，名
    片上之「陳千尋」即為陳文英，見原審易字卷第127頁證人
    張文漪所證），是其所證應堪憑採，亦可徵陳文英於原審改
    稱其未接獲陳億穎第2通電話，故不知道告訴人已確定受安
    置云云，當與事實不符。又證人陳文英雖稱曾於106年5月31
    日致電詢問TIWA，經TIWA人員表示查無告訴人已受安置之紀
    錄，故其認為告訴人已逃逸等語，然其不僅未能指明與其接
    洽之TIWA人員為何人，供本院查證，其所證亦與證人羅莉莉
    、徐惟棟於偵查中具結證稱：106年5月25日告訴人離開久久
    公司並前往TIWA後，久久公司並無人致電TIWA，詢問告訴人
    是否被安置一事等語不符（見他4954卷第111頁反面至112頁
    ）。衡諸常情，證人羅莉莉、徐惟棟皆為TIWA人員，與告訴
    人和久久公司均無任何利害關係，實無甘冒偽證罪之責任，
    對被告為虛偽不利證述之動機，參以陳文英有前揭避重就輕
    而所述前後不一之情形，證人羅莉莉、徐惟棟之證述應較陳
    文英所述更為可信。況TIWA於106年5月25日即以網路通報系
    統向新北市政府勞工局通報告訴人申請安置之理由，新北市
    政府勞工局於翌日審核後同意安置等節，有受聘僱外國人安
    置通報表2份、外國人安置管理系統列印資料1份在卷可佐（
    見他4954卷第10至14頁），設若陳文英確實有於106年5月31
    日致電TIWA詢問告訴人有無被安置，TIWA人員絕無可能告知
    陳文英查無相關資料，是陳文英上開所述與常理有違，難以
    採信。
  ㈢綜合上情可知，新北市政府勞工局人員陳億穎於106年5月26
    日業以電話告知陳文英「新北市政府同意將告訴人安置於TI
    WA」之情形，陳文英雖知告訴人並非行蹤不明，卻僅因未能
    以電話聯絡上告訴人，即在未向新北市政府勞工局及TIWA再
    次查證確認之情況下，逕自指示不知情之久久公司行政人員
    張文漪以書面文件向移民署新北市服務站陳報「告訴人於10
    6年5月26日起連續曠職3日行蹤不明」等情，應可認定。
六、惟就被告是否知情並指使陳文英、張文漪通報不實部分：
  ㈠證人陳文英於原審證稱：我在久久公司擔任客服，工作內容
    為轉出、承接、變更、逃逸等業務事項，久久公司有授權我
    和行政人員張文漪共同處理外勞逃逸通報業務，我在通報告
    訴人逃逸之前沒有跟被告講，因為久久公司有授權我處理，
    是等到106年6月5日勞動部函文下來之後，我才告知被告；
    本案「雇主聘僱外國人申請書」文件是行政人員張文漪製作
    的，文件左下角「陳世廷」的簽名應該是張文漪簽的，張文
    漪也有公司的印章，我沒有跟張文漪講本案整件事情的始末
    ，只有跟她說我已經聯絡告訴人3天了都找不到，張文漪就
    去處理通報事宜，等通報完才會跟被告說等語（見原審易字
    卷第106頁、第109頁、第114頁、第116至119頁、第105至12
    1頁）；證人張文漪亦於原審證稱：我在久久公司擔任行政
    ，工作內容是通報、聘僱許可、承接護照、居留證和健保，
    陳文英會交辦要通報逃逸外勞，我就會做，通報前我沒跟被
    告說，本案「雇主聘僱外國人申請書」文件是我製作的，左
    下角「陳世廷」的簽名是我簽的，我有保管公司大小章，因
    為被告常常不在辦公室，有些事情很緊急，如果等被告回來
    會來不及，所以公司有授權給我，所有外勞逃逸的陳報文件
    送件都是由我簽名，陳文英於106年5月31日跟我說要通報告
    訴人逃逸，我在當天向勞動部、勞工局、警察局和移民署作
    書面通報，陳文英沒有跟我說過106年5月26日勞工局人員有
    跟她聯繫將評估告訴人是否安置在TIWA，我只知道告訴人在
    106年5月25日晚上有來公司說她要去一個吃住都不用錢的地
    方，然後就拖著皮箱走了，當時被告應該不在公司，我們公
    司通報外勞逃逸的件數大概一個月或幾個月一件，都是陳文
    英交辦給我，我就會做等語（見原審易字卷第123至130頁）
    。是依照其等所證，告訴人於106年5月25日離開久久公司並
    表示要至TIWA居住時，被告並未在場見聞，後續陳文英與陳
    億穎聯繫之狀況，亦未即時告知被告，被告也未指示陳文英
    、張文漪於106年5月31日向內政部移民署陳報告訴人行蹤不
    明一事，反之，本案乃係由陳文英全權處理相關聯繫事宜後
    ，直接指示張文漪製作書面資料陳報。
　㈡又久久公司於106年5月31日寄送予新北市政府勞工局及內政
    部移民署陳報告訴人行蹤不明之陳報函中，其上之「久久公
    司代表人」欄，雖填載有「陳世廷」之字樣，然係電腦打字
    印刷，並非被告親筆簽名之字跡，有新北市政府勞工局106
    年8月24日新北勞外字第1061624460號函所附陳報函、內政
    部移民署106年8月17日移署北新服字第1060090267號函所附
    陳報函各1份在卷可查（見他4954卷第24至25頁、第31至32
    頁）。至久久公司於同日所製作向勞動部陳報之通知文件中
    ，「專業人員」欄處雖有「陳世廷」簽名（見他4954卷第39
    頁），然經核字跡與被告於106年3月10日和蔡昇宏簽立之「
    雇主委任跨國人力仲介招募聘僱從事就業服務法第四十六條
    第一項第八款至第十款規定工作之外國人契約」上之簽名字
    跡、被告於原審及本院準備程序筆錄之簽名字跡明顯有所差
    異（見他4954卷第59至60頁，原審易字卷第61頁，本院卷第
    65頁），確有可能非由被告親自簽名，是證人張文漪稱上開
    文件均係由其製作，並由其代簽被告之署名等語，即非不可
    採信。從而，被告辯稱其係授權員工陳文英、張文漪處理外
    勞逃逸通報業務，對於本案狀況並不瞭解，也未事前接獲通
    知或指示本案通報等語，衡情尚屬有據。
　㈢再者，公訴人所舉證人陳億穎、羅莉莉、徐惟棟之證述，及T
    IWA106年6月9日勞協字第Z000000000號函、106年11月1日勞
    協字第Z000000000號函各1份，均僅能證明告訴人有於106年
    5月25日至TIWA申訴其於等待轉換雇主期間，遭久久公司要
    求需自付食宿費用，以及新北市政府勞工局與TIWA之人員曾
    與久久公司員工通話，處理告訴人主動表示欲至TIWA住宿並
    接受安置之相關事宜等事實，尚無法以此證明被告有具體授
    意、指示久久公司員工針對告訴人至TIWA住宿此事如何處理
    ，即難認被告係明知告訴人業經新北市政府勞工局同意安置
    在TIWA，仍故意指示陳文英、張文漪向內政部移民署為不實
    通報。另檢察官於原審固補充臺灣雲林地方檢察署檢察官10
    6年度偵字第1583號緩起訴處分書、臺灣臺中地方檢察署檢
    察官107年度偵字第10713號起訴書、同署102年度偵字第937
    5號緩起訴處分書、本院100年度易字第2820號判決、臺灣士
    林地方檢察署檢察官104年度偵續字第249號緩起訴處分書、
    臺灣臺南地方法院102年度簡字第862號簡易判決（附臺灣臺
    南地方檢察署檢察官101年度偵字第2978號起訴書）、臺灣
    高雄地方法院101年度審訴字第3489號判決、勞動部跨國勞
    動力管理組106年9月28日新聞稿等證據（見107年度蒞字第2
    8728號補充理由書，原審易字卷第153至195頁），欲證明仲
    介或雇主向政府機關不實通報外籍勞工行蹤不明之原因不一
    ，被告恐係為報復外勞而為不實通報乙節，然不同案件之基
    礎事實不同，尚難遽以比附援引，本案告訴人雖有因不滿久
    久公司要求其自付轉換雇主期間之食宿費用，而提出申訴之
    事實，有臺北市勞動力重建運用處106年6月21日北市勞運諮
    字第10631490500號函及所附談話紀錄2份、繳款收據影本2
    張、該處106年7月19日北市勞運諮字第10634861800號函及
    所附新北市政府勞工局外籍勞工諮詢服務中心受理外國人申
    訴爭議協調會會議紀錄2份、同意書1份在卷可查（見他5078
    卷第9至18頁），然上開談話紀錄之被詢人及協調會仲介公
    司代表均為陳文英，而非被告，上開資料內亦查無被告與告
    訴人有何具體糾紛，自難僅憑告訴人與久久公司之間存有住
    宿費用負擔爭議，即推認被告於主觀上存有惡意（即明知）
    而不實通報告訴人為行蹤不明，欲使告訴人在我國合法居留
    之權利受損。本案被告既非直接製作通報告訴人行蹤不明之
    陳報書者，亦無證據證明被告事前知悉而指示員工為之，實
    難以上開緩起訴處分書、起訴書及判決揣測被告具有犯罪動
    機，尚無法引為不利於被告之認定。
  ㈣至公訴人主張久久公司規模僅6人，且於104年至106年每季仲
    介外籍勞工人數僅80名至110餘名，被告又自述其公司一年
    通報逃逸外勞之件數約10件左右，足見通報外勞逃逸攸關仲
    介費收入，且可能涉及行政裁罰，為偶發性重大事件，仲介
    方應審慎為之，告訴人既與久久公司有支付安置費用之糾紛
    ，殊難想像僅由陳文英一人處理，而未知會被告，因認被告
    確有授意陳文英為不實通報等語（見原審易字卷第229之1至
    229之5頁之論告書）。然查，久久公司規模雖小，被告與其
    5名員工仍各有不同之業務分工，被告為久久公司負責人，
    其職務內容為業務開發、拜訪、簽約、協調，並不包含外籍
    勞工之行蹤不明通報作業乙節，有被告陳報之久久公司106
    年5月份員工名冊（包括職務內容欄）1份在卷可憑（見原審
    易字卷第87頁），此與一般公司慣常將例行性事務工作交由
    各別負責員工處理之常情亦相符合。公訴人既未提出具體事
    證證明被告所述不實，即逕予推測被告對於陳文英不實通報
    之行為必定有所授意，尚嫌速斷。
七、綜上所述，本案公訴意旨所提證據，僅能證明陳文英知悉新
    北市政府勞工局已通知久久公司告訴人被安置，竟仍於106
    年5月31日指示張文漪向移民署新北市服務站陳報告訴人於1
    06年5月26日起有連續曠職3日行蹤不明之事實，無法證明被
    告對此事先知情並故意指使陳文英、張文漪向移民署新北市
    服務站為不實申報，是本案依檢察官所舉各項證據方法，就
    被告是否有公訴意旨所指之使公務員登載不實犯行，本院認
    仍有合理之懷疑存在，尚未達於通常一般之人均不致有所懷
    疑，而得確信其為真實之程度，無從形成被告有罪之確信，
    自難遽以上開罪名相繩。準此，本案既不能證明被告犯罪，
    揆諸前揭說明，即應為其無罪之諭知。原審基此依審理結果
    而為被告無罪之諭知，經核並無違誤，應予維持。
八、檢察官上訴意旨略以：
  ㈠按依就業服務法第56條規定，受聘僱之外國人有連續曠職三
    日失去聯繫或聘僱關係終止之情事，雇主應於3日內以書面
    通知當地主管機關、入出國管理機關及警察機關。依同法第
    73條之法律效果，連續曠職三日失去聯繫或聘僱關係終止。
    廢止聘僱許可；另依同法第74條規定，令其出國。這是雇主
    或仲介依現行法規，在不需任何查考情況下，直接登錄而對
    遭虛偽通報逃逸的外勞，產生會被警察認定係逃逸外勞，行
    政查緝、後續還要遣返等不利之法律效果。此觀諸刑事告訴
    狀（見他4954號卷第3頁）亦敘明外籍勞工經註記為「逃逸
    外勞」，將致該外籍勞工無法申請轉換雇主、遭遣返回國，
    3年內不得來臺等語自明。許多外籍勞工係先行借貸支付鉅
    額仲介費，倘若因遭不實通報而遣返，其經濟損失甚鉅。此
    係外籍藍領勞工之弱勢困境，合先敘明。
  ㈡查被告所經營之久久公司(下稱被告公司)規模僅6人，並非大
    型公司層層分工，就若干低階事務可能由下級主管即可決行
    。再觀被告所陳之104年至106年每季仲介外籍勞工人數，亦
    僅80餘名至110餘名（見他4954卷第101頁反面仲介作業系統
    查詢結果）。又久久公司每年逃逸外勞通報件數，被告於偵
    訊時稱：一年約10件左右（見他4954卷第71頁反面）、證人
    張文漪於審理時證稱：大概幾個月1件、不確定等語，足見
    該公司每季仲介外勞人數尚非繁多，而對外勞逃逸等攸關其
    仲介費收入，且可能有行政裁罰之偶發重大事件，當應審慎
    為之，被告既係久久公司之負責人，豈有可能對影響公司營
    運重大事件之外勞逃逸情形，全然不知？此辯與常情相距甚
    遠，故被告辯稱對謊報外勞逃逸乙事不知情之詞，全無可信
    。再者，證人陳文英於審理時證稱：是我叫張文漪去通報，
    久久公司事前概括授權，被告並無特別指示云云，不僅與其
    先前於偵訊時所證：我只有跟公司的行政人員說我找不到這
    個外勞，也不是我要公司的小姐去通報（見他4954卷第46頁
    ）等語不符，亦與久久公司6人規模之處理事務常情有違，
    足認陳文英於審理所述應係迴護被告之詞，其證詞是否屬實
    ，自非無疑。
  ㈢況本案發生緣起係告訴人與雇主有所不合，於106年5月2日至
    23日曾至安馨萊安置之家，嗣被告（按應為告訴人之誤）欲
    至TIWA然因何人支付安置之家費用亦有爭議，陳文英尚要求
    告訴人於106年5月25日立據為證（見他4954卷第9頁之收據
    、他5078卷第18頁同意書譯文、第17頁反面同意書原本右下
    方有署押日期），足見久久公司與告訴人之仲介糾紛時間非
    短，參以告訴人原要求久久公司支付安置費用遭拒等爭議情
    況，殊難想像本案僅由陳文英一人處理，自始至終未知會被
    告，且被告既前已知告訴人已至TIWA安置，若非被告授意，
    其公司所屬員工豈有動機向主管機關為不實通報，亦屬甚明
    。
　㈣綜上，原判決認事用法尚嫌未洽，爰請求撤銷原判決，更為
    適當合法之判決等語。
九、惟查檢察官上開上訴意旨，無非係認久久公司與告訴人間有
    支付安置之家費用糾紛，故有惡意通報不實之報復動機，且
    久久公司內部規模不大，僅有6人，因此身為負責人之被告
    必定事先知情且授意。然依前所述，本案實際處理告訴人安
    置事宜及通報事宜者乃為陳文英、張文漪二人，由104年至1
    06年間久久公司每季仲介外籍勞工人數達80餘名至110餘名
    之多，每年通報案件亦約有10件等情觀之，久久公司理應對
    此類外籍看護工與雇主間之糾紛、外籍看護工之安置及通報
    事宜有一定之處理步驟及責任分工，且依前所述，在通報文
    件上簽名及用印者為張文漪，出席協調會及接受訪談者均為
    陳文英，亦可徵此非必由負責人事必躬親甚明。況久久公司
    與告訴人間有關安置費用之爭議為新臺幣（下同）1萬1千元
    （見他4954卷第9頁之收據及他5078卷第9頁之臺北市勞動力
    重建運用處函文所載），固然對告訴人而言金額不斐，但對
    久久公司而言，衡情僅係小額，確有可能陳文英依一般流程
    處理即可，難認其必定會事先告知被告關於通報之事，自不
    能僅因公司人員不多，即以推測之方式認定被告必定事先知
    情且授意為之。再者，告訴人既能覓得TIWA協助安置，可徵
    其並非不懂伸張自己權利之人，久久公司是否會為區區1萬1
    千元而對告訴人產生報復動機，進而甘冒觸犯使公務員登載
    不實文書罪之風險而故意通報不實，亦非無疑，難以據此即
    認被告有犯罪之動機。準此，檢察官上訴意旨既未能再積極
    舉證被告有明知並授意陳文英、張文漪為不實通報之使公務
    員登載不實犯行，原審所為無罪之諭知，經核並無不合，是
    檢察官提起上訴猶執前詞指摘原判決證據取捨及認事用法不
    當，其上訴非有理由，應予駁回。　　
據上論斷，應依刑事訴訟法第368條，判決如主文。
本案經檢察官黃和村到庭執行職務。
中　　華　　民　　國　　109 　年　　7 　　月　　2 　　日
                  刑事第二十庭  審判長法　官  王復生
                                      法　官  陳春秋
                                      法　官  張紹省
以上正本證明與原本無異。
不得上訴。
                                      書記官  莫佳樺
中　　華　　民　　國　　109 　年　　7 　　月　　3 　　日